【裁判字號】    98,訴,203
【裁判日期】    980722
【裁判案由】    違反毒品危害防制條例等
【裁判全文】
臺灣新竹地方法院刑事判決               98年度訴字第203號
公  訴  人  臺灣新竹地方法院檢察署檢察官
被      告  甲○○
                    329巷1.
                    （現於臺灣新竹看守所）
上列被告因違反毒品危害防制條例等案件，經檢察官提起公訴（
98年度偵字第4537號、98年度毒偵字第1009號），合議庭裁定由
受命法官獨任改依簡式審判程序審理，本院判決如下：
    主  文
甲○○犯攜帶兇器竊盜罪，處有期徒刑捌月，扣案之一字起子壹
支沒收；又犯施用第一級毒品罪，處有期徒刑捌月；又犯施用第
二級毒品罪，處有期徒刑陸月，扣案之第二級毒品安非他命壹包
（含包裝袋毛重為零點參捌公克）沒收銷燬；又犯不能安全駕駛
動力交通工具罪，處有期徒刑陸月；應執行有期徒刑貳年貳月，
扣案之一字起子壹支沒收、第二級毒品安非他命壹包（含包裝袋
毛重為零點參捌公克）沒收銷燬。
    事  實
一、甲○○前於民國89年間因施用毒品案件，經臺灣臺中地方法
    院以89年度毒聲字第3444號裁定送勒戒處所觀察、勒戒後，
    於89年6 月30日因無繼續施用毒品之傾向釋放出所，並經臺
    灣臺中地方法院檢察署檢察官以89年度毒偵字第4042號為不
    起訴處分確定；又於92年間因施用毒品案件，經本院以92年
    度毒聲字第234 號裁定送勒戒處所觀察、勒戒後，於92年7
    月7 日因無繼續施用毒品之傾向釋放出所，並經臺灣新竹地
    方法院檢察署檢察官以92年度毒偵緝字第57號為不起訴處分
    確定；又於93年間因連續施用第一級毒品、第二級毒品等
    案件，經本院以93年度訴字第28號判決判處有期徒刑8 月、
    4 月，應執行有期徒刑11月確定；又於同年間因恐嚇取財
    、毀損公物上掌管之文書等案件，經本院以93年度訴字第86
    號判決判處有期徒刑1 年7 月、5 月，應執行有期徒刑1 年
    9 月確定；上開案件再經本院以93年度聲字第625 號裁定
    應執行有期徒刑2 年7 月確定；又於同年間因施用第一級
    毒品、第二級毒品案件，經本院以93年度訴字第429 號判決
    判處有期徒刑10月、6 月，應執行有期徒刑1 年2 月確定；
    復於同年間因恐嚇取財案件，經本院以93年度易字第424
    號判決判處有期徒刑2 年10月確定；上開案件，經本院
    以96年度聲減字第1010號裁定減刑並定應執行有期徒刑3 年
    6 月確定，經與上開案件接續執行，於97年11月28日縮短
    刑期假釋出監，定於98年11月25日假釋期滿（故甲○○此部
    分刑期尚未執行完畢，不構成累犯，起訴書記載甲○○因上
    開之前科而於96年10月11日執行完畢，應予更正）。
二、詎甲○○仍不知改過，竟於假釋期間之下列時、地，為下列
    犯行：
  (一)甲○○基於意圖為自己不法所有之竊盜犯意，於98年6 月8
    日1 時許，在新竹市香山區○○○路225 之1 號前，持質地
    堅硬，一端尖銳，客觀上對於人之生命身體安全具有危險性
    ，而可作為兇器使用之一字起子1 支，以該一字起子用力搖
    晃車門破壞車鎖之方式，打開停放於上址、車牌號碼為KA-6
    709 、黃鴻森所使用之自用小客車車門，進而竊取該自小客
    車，得手後作為代步之工具。
  (二)甲○○竊得上開車輛駕駛回到其當時位於新竹市香山區○○
    ○街96號1 樓之租屋處後，另於98年6 月9 日8 時25分許即
    為警採尿往前回溯26小時內及回溯96小時內之某2 個時點，
    分別基於施用第一級毒品海洛因及第二級毒品安非他命之各
    別犯意，以將海洛因攙入香煙內吸食，及以將安非他命置於
    玻璃吸食器燒烤吸食氣體之方式，先後施用第一級毒品海洛
    因、第二級毒品安非他命各1 次（起訴書記載甲○○施用毒
    品地點為甲○○位於新竹縣湖口鄉○○村○鄰○○路○段32
    9 巷13弄3 號之戶籍地，應予更正）。
  (三)甲○○明知其接連施用第一級毒品海洛因、施用第二級毒品
    安非他命後，身體會有嗜睡反應，駕駛汽車將導致其注意能
    力減低、反應能力變慢，在此時仍駕駛汽車行駛於道路上，
    將有發生車禍事故致他人於死、傷之危險，詎其於上開時、
    地先後施用第一級毒品海洛因、第二級毒品安非他命後，於
    98年6 月8 日8 時許精神狀態仍不能安全駕駛動力交通工具
    之情況下，竟仍基於不能安全駕駛致生危害於公共安全之犯
    意，駕駛上開竊得之車輛前往新竹縣湖口鄉戶籍地，嗣於同
    日9 時56分許行經新竹縣湖口鄉○○路○段198 號時，因不
    勝毒品引發之嗜睡感，而於車內駕駛座睡著，適有執行巡邏
    勤務之警員乙○○、林祥仁行經該處，發現上開車輛橫停路
    中，遂上前敲打駕駛座玻璃欲叫醒甲○○進行盤查，甲○○
    醒來，因畏罪心虛，旋即駕駛上開車輛快速逃逸，沿途擦撞
    停放於該處路邊車牌號碼UA2-880 之輕型機車（謝紫雲所使
    用）、HTN-935 之普通重型機車（高荃所使用）、727-DGU
    之普通重型機車（彭義筌所有）、972-DJK 之普通重型機車
    （羅煥賢所有）、G9K-591 之普通重型機車（劉啟文所有）
    、SSK-962 之輕型機車（黃博婷所使用），最後並擦撞路人
    陳玉枝，導致陳玉枝受有頭部外傷、右臉挫傷、左鎖骨骨折
    、肋骨骨折、骨盆腔骨折、疑似腹腔內出血等傷害（甲○○
    所涉殺人未遂及毀損罪嫌部分，業經臺灣新竹地方法院檢察
    署檢察官為不起訴處分），嗣終為警攔停逮捕，並當場自上
    開車輛內扣得甲○○所有之一字起子1 支、第二級毒品安非
    他命1 包（含包裝袋毛重為0.38公克），嗣經警採集甲○○
    之尿液送驗結果，乃呈第一級毒品海洛因、第二級毒品安非
    他命代謝物陽性反應，並通知車主黃鴻森至警局說明上開車
    輛失竊等情事後，始查獲上情。
三、案經新竹縣政府警察局竹北分局報告臺灣新竹地方法院檢察
    署檢察官偵查後起訴。
    理  由
一、本件被告甲○○所犯上開4 罪均為死刑、無期徒刑或最輕本
    刑為3 年以上有期徒刑以外之罪，其於準備程序中就被訴事
    實均為有罪之陳述，經法官告知簡式審判程序之旨，並聽取
    公訴人之意見後，依刑事訴訟法第273 條之1 第1 項規定，
    合議庭裁定由受命法官獨任進行簡式審判程序，合先敘明。
二、認定被告犯罪之證據：
  (一)被告於警詢、偵查及審判中之自白。
  (二)證人黃鴻森、謝紫雲、高荃、彭義筌、羅煥賢、邱詩傑、劉
    啟文、黃博婷、陳玉枝於警詢中之證述。
  (三)詮昕科技股份有限公司於97年 6月19日之濫用藥物尿液檢驗
    報告1份。
  (四)被告親自採集封瓶之尿液檢體（檢體編號北98208）。
  (五)新竹縣政府警察局分局毒品犯罪嫌疑人尿液採驗作業管制紀
    錄1 份。
  (六)道路交通事故現場圖、道路交通事故調查報告表【一】、【
    二】各1份、現場照片20張。
  (七)扣得之一字起子1支、第二級毒品安非他命1包（毛重0.38公
    克）。
三、論罪科刑：
  (一)被告持以行竊之一字起子1支，係吾人日常生活常用之修繕
    器具，屬金屬材質，質地堅硬，其中一端尖銳，客觀上足以
    傷害他人之生命、身體安全，此觀諸卷附照片（偵查卷頁61
    ）及自吾人生活經驗即可得知，應屬刑法第321 條第1 項第
    3 款之兇器無訛。
  (二)按施用第一、二級毒品為犯罪行為，毒品危害防制條例第10
    條定有處罰明文。故施用第一、二級毒品者，依前揭規定本
    應科以刑罰。惟基於刑事政策，對合於一定條件之施用者，
    則依同條例第20條、第23條之規定，施以觀察、勒戒及強制
    戒治之保安處分。又毒品危害防制條例於92年7 月9 日修正
    公布，自93年1 月9 日施行，其中第20條、第23條將施用毒
    品之刑事處遇程序，區分為「初犯」及「五年內再犯」、「
    五年後再犯」。依其立法理由之說明：「初犯」，經觀察、
    勒戒或強制戒治後，應為不起訴處分或不付審理之裁定；經
    觀察、勒戒或強制戒治執行完畢釋放後，「五年內再犯」者
    ，因其再犯率甚高，原實施之觀察、勒戒及強制戒治既已無
    法收其實效，爰依法追訴或裁定交付審理。至於經觀察、勒
    戒或強制戒治執行完畢釋放後，「五年後再犯」者，前所實
    施之觀察、勒戒或強制戒治已足以遮斷其施用毒品之毒癮，
    為期自新及協助其斷除毒癮，仍適用「初犯」規定，先經觀
    察、勒戒或強制戒治之程序。從而依修正後之規定，僅限於
    「初犯」及「五年後再犯」二種情形，始應先經觀察、勒戒
    或強制戒治程序。倘被告於五年內已再犯，經依法追訴處罰
    ，縱其第三次（或第三次以上）再度施用毒品之時間，在初
    犯經觀察、勒戒或強制戒治執行完畢釋放五年以後，已不合
    於「五年後再犯」之規定，且因已於「五年內再犯」，顯見
    其再犯率甚高，原實施觀察、勒戒或強制戒治，已無法收其
    實效，即應依該條例第10條處罰（最高法院97年度第5 次刑
    事庭會議決議參照）。本案被告因施用毒品犯行而有如事實
    欄所載之觀察勒戒、判處罪刑等前科紀錄，有臺灣高等法院
    被告前案紀錄表1 份在卷可稽，其本次所犯施用第一級毒品
    海洛因、第二級毒品安非他命之犯行，距離上開92年7 月7
    日觀察勒戒執行完畢時間雖已逾5 年，然因被告於此5 年內
    曾再因施用毒品犯行而經法院判處罪刑確定，顯見觀察、勒
    戒並無法協助被告戒除毒癮，而無再予裁定送觀察、勒戒之
    必要，其本件之施用毒品犯行，依法即應予以追訴、科刑處
    罰。
  (三)故核被告於犯罪事實二(一)所為，係犯刑法第321 條第1 項第
    3 款之攜帶兇器竊盜罪；核被告於犯罪事實二(二)所為，係分
    別犯毒品危害防制條例第10條第1 項、第2 項之施用第一級
    毒品海洛因罪、施用第二級毒品安非他命罪。被告持有第一
    級毒品海洛因、第二級毒品安非他命後進而分別施用，其持
    有之低度行為均分別為施用之高度行為所吸收，不另論罪；
    核被告於犯罪事實二(三)所為，係犯刑法第185 條之3 之不能
    安全駕駛動力交通工具罪。被告所觸犯之上開4 罪，犯意各
    別、行為互異，應分論併罰。爰審酌被告正值青壯，非無謀
    生能力，本應自食其力，竟仍持上開足為兇器之一字起子行
    竊，不僅作案手法對於他人生命安全造成危險，且任意竊車
    顯未尊重他人之財產權利；又其前已有施用毒品之不良素行
    ，歷經觀察、勒戒及徒刑宣告後猶施用之，顯見其戒毒意志
    不堅；又其於施用毒品後已達不能安全駕駛動力交通工具之
    情狀，竟仍貿然駕駛汽車上路，造成極大之公共危險；又其
    於警察臨檢查獲時，竟加速駕車逃逸，造成無辜路人之機車
    及身體健康受到損害，本不宜寬恕，然念其犯後終知能坦承
    犯行，態度良好等一切情狀，分別量處如主文所示之刑，並
    定其應執行之刑，以期自新。扣案之第二級毒品安非他命1
    包（重量如主文所示，其上之包裝袋客觀上殘留有些微毒品
    ，依鑑定實務難與毒品析離，應視同毒品併予沒收），係毒
    品違禁物，供被告所吸食，業據被告坦承在卷，應依毒品危
    害防制條例第18條第1 項前段規定，不論屬於犯人與否，宣
    告沒收銷燬；另扣案之一字起子1 支，為被告所有，且係被
    告持以犯竊盜罪所用之物，亦據被告自承在卷，應依刑法第
    38 條 第1 項第2 款之規定宣告沒收。
據上論斷，應依刑事訴訟法第273 條之1 第1 項、第299 條第1
項前段，毒品危害防制條例第10條第1 項、第2 項，第18條第1
項前段，刑法第321 條第1 項第3 款、第185 條之3 、第11條、
第38條第1 項第2 款，判決如主文。
本案經檢察官黃秋婷到庭執行職務。
中    華    民    國    98    年     7    月    22    日
                    刑事第二庭  法  官  蔡川富
以上正本證明與原本無異。
如不服本判決應於收受本判決後10日內向本院提出上訴書狀，上
訴書狀應敘述具體理由。上訴書狀未敘述上訴理由者，應於上訴
期間屆滿後20日內補提理由書狀於本院 (均須按他造當事人之人
數附繕本)「 切勿逕送上級法院」。
中    華    民    國    98    年     7    月    22    日
                                書記官  朱苑禎
附錄本案論罪科刑法條全文：
刑法第185條之3
服用毒品、麻醉藥品、酒類或其他相類之物，不能安全駕駛動力
交通工具而駕駛者，處一年以下有期徒刑、拘役或科或併科十五
萬元以下罰金。
刑法第321條
犯竊盜罪而有左列情形之一者，處6 月以上、5 年以下有期徒刑
：
一  於夜間侵入住宅或有人居住之建築物、船艦或隱匿其內而犯
    之者。
二  毀越門扇、牆垣或其他安全設備而犯之者。
三  攜帶兇器而犯之者。
四  結夥三人以上而犯之者。
五  乘火災、水災或其他災害之際而犯之者。
六  在車站或埠頭而犯之者。
前項之未遂犯罰之。
毒品危害防制條例第10條
施用第1 級毒品者，處6月以上5年以下有期徒刑。
施用第2 級毒品者，處3年以下有期徒刑。


司法院資訊處製作；財團法人民間司法改革基金會備份。
